臺灣桃園地方法院刑事判決
109年度訴字第771號
公  訴  人  臺灣桃園地方檢察署檢察官
被      告  徐承言  （原名徐鑫義）




上列被告因詐欺等案件，經檢察官提起公訴（107年度偵字第159
34號、108年度偵字第1330、7132號），本院判決如下：
    主  文
徐承言無罪。
    理  由
一、公訴意旨略以：被告徐承言（原名徐鑫義）能預見提供行動
    電話門號與他人使用，將可能淪為他人實施財產犯罪之工具
    ，竟於民國104年7月25日（起訴書誤載為105年，應予更正
    ），在桃園市中壢區之遠傳電信股份有限公司（下稱遠傳電
    信公司）中壢元化加盟服務中心申辦行動電話0000000000號
    門號後，在不詳地點將上開門號之SIM卡，以不詳代價，提
    供予同案被告徐昌昱（所涉詐欺等犯行，尚由本院審理中）
    及所屬詐欺集團成員使用。迨徐昌昱及該所屬詐欺集團取得
    上開門號之SIM卡後，由前揭集團成員於附表所示之時間、
    地點，以附表所示之詐騙方式，致告訴人孫美陷於錯誤，由
    詐欺集團指示另案被告廖子椉依上開門號來電指示，向告訴
    人收取如附表所示之財物並回報現場狀況。因認被告涉犯刑
    法第30條第2項、第339條第1項之幫助詐欺取財罪嫌等語。
二、按犯罪事實應依證據認定之，無證據不得認定犯罪事實；不
    能證明被告犯罪者，應諭知無罪之判決，刑事訴訟法第154
    條第2項、第301條第1項分別定有明文。又刑事訴訟法上所
    謂認定事實之證據，係指足以認定被告確有犯罪行為之積極
    證據而言，該項證據自須適合於被告犯罪事實之認定，使得
    採為斷罪資料；且事實之認定應憑證據，如未發現相當證據
    ，或證據不足以證明，自不能以推測或擬制之方法，以為裁
    判之依據；次按認定不利於被告之事實，須依積極證據，苟
    積極之證據本身存有瑕疵而不足為不利於被告事實之認定，
    即應為有利於被告之認定，更不必有何有利之證據，而此用
    以證明犯罪事實之證據，猶須於通常一般人均不致於有所懷
    疑，堪予確信其已臻真實者，始得據以為有罪之認定，倘其
    證明尚未達到此一程度，而有合理性之懷疑存在，致使無從
    為有罪之確信時，即應為無罪之判決（最高法院29年上字第
    3105號、30年上字第816號、40年台上字第86號、76年台上
    字第4986號判決意旨參照）。
三、公訴意旨認被告涉犯上開罪嫌，無非係以被告於警詢及偵查
    中之供述、證人廖子椉於警詢及偵查中之證述、遠傳電信股
    份有限公司109年3月30日遠傳(發)字第10910307467號函暨
    函附行動電話0000000000號門號申登人基本資料、門號申請
    資料、門號繳費及掛失紀錄等為其依據。
四、訊據被告固坦承其於上開時、地有申辦上開門號之事實，惟
    堅詞否認有何幫助詐欺之犯行，辯稱：我當初是因辦門號送
    手機，而手機要給我妹妹使用，SIM卡我自己留著，但沒使
    用，後來我於105年間，搬家時遺失該門號SIM卡，且此門號
    和我另一個遠傳電信門號合併帳單，故我從未發現遺失，直
    到警察找上門才辦理掛失，我沒有幫助詐欺語。
五、經查：
　㈠被告於104年7月25日，向遠傳電信公司申辦行動電話0000000
    000號門號，此據被告供承不諱（見臺灣桃園地方檢察署【
    下稱桃園地檢署】107年度偵字第15934號偵查卷，下稱偵查
    卷，第65頁；本院卷一第200頁），並有遠傳電信公司109年
    3月30日遠傳(發)字第10910307467號函暨函附行動電話0000
    000000號門號申登人基本資料1份（見偵查卷第137頁至第13
    8頁及第140頁至第143頁）在卷可稽，此部分事實，首堪認
    定。又徐昌昱及其所屬詐欺集團確實有於如附表所示之時間
    、地點，以如附表所示之方式，對告訴人施用詐術，，致告
    訴人陷於錯誤，再由姓名、年籍均不詳之詐欺集團成員指示
    另案被告廖子椉依上開門號來電指示，向告訴人收取財物，
    亦有廖子椉於偵查中之證述及告訴人於警詢之指訴明確
　　（見偵查卷第22頁、第64至第65頁及第31頁至第33頁），並
    偽造之臺北地檢署監管科106年度金字第0000000號收據共4
    份、桃園市政府警察局蘆竹分局南崁派出所贓物認領保管單
    1紙、上開門號通聯記錄1紙、刑案現場照片共16張（見偵15
    934卷第38頁至第42頁及第46頁至第50頁反面）在卷可佐，
    是此部分事實，亦堪認定。
　㈡被告供稱：我於105年間搬家過程遺失上開門號SIM卡，且上
    開門號通話紀錄僅有詐欺集團成員所使用的2通通話紀錄，
    可證明我沒有使用此門號SIM卡，而因我有向遠傳電信公司
    有申請2支門號，而2支門號是合併帳單繳費，且帳單是簡訊
    通知，沒有紙本帳單，所以我才沒有發現上開門號SIM卡遺
    失，是收到警察通知才知道，便去辦理掛失等語（見本院卷
    第50頁至第54頁）。參以上開門號之繳費紀錄確係合併帳單
    ，且於107年4月24日，始申請掛失，有遠傳電信股份有限公
    司109年3月30日遠傳(發)字第10910307467號函暨所檢附行
    動電話0000000000號門號掛失紀錄、合併帳單1份在卷可按
    （見偵查卷第137頁、第139頁及第144頁至第145頁），堪認
    被告辯稱其未曾使用該行動電話門號SIM卡等語，非無可信
    。況依證人廖子椉證稱：我於107年3月30日上午7時許，從
    徐昌昱手中取得插有上開門號SIM卡之手機，且依來電者指
    示提領詐欺款項等語（見偵查卷第23頁反面及第64頁反面）
    ，是被告於104年7月間申辦上開門號，直至107年3月30日始
    為詐欺集團所使用，而上開門號每月月租費599元，亦有遠
    傳門市合約確認單1份可參（見偵查卷第143頁），倘被告申
    辦上開門號確係為了交付詐欺集團成員賺取報酬，何以會持
    續繳納每月599元電信費用將近3年之久後，始交付上開詐欺
    成員使用？更遑論依上開合併帳單所示，被告所繳納合併電
    信費動輒上千元，是被告是否有交付上開門號SIM卡予詐欺
    集團以幫助其遂行詐欺犯行，實屬可疑。　　
　㈢行動電話門號係聯繫用之工具，而可用以聯繫之事項多端，
    非必然均與犯罪有關，況一般人申請行動電話門號之目的係
    為搭配手機使用，與金融機構帳戶係用來作為資金流通並可
    作為個人社會信用表徵不同，行動電話門號於申辦之審核上
    亦未若金融機關帳戶之申辦困難，是一般人對於妥善保管使
    用自己名下行動電話門號之意識，往往未若金融機關帳戶般
    警覺。而詐欺團成員係依不詳管道取得他人之行動電話門號
    供渠等作為聯絡共犯或被害人之工具，則渠等目的不外乎為
    隱藏其真實身分，以免警調單位循線追查該門號申請人後，
    因而曝露其行蹤並遭追訴，遂不時更換電話號碼，故詐欺集
    團成員祇需掌握被害人之聯絡電話已足，並無需提供固定聯
    絡電話供共犯或被害人與之聯絡，則縱使詐欺集團成員所使
    用之電話號碼，嗣後遭電話申請人掛失停用，渠等仍可以其
    他人頭電話繼續與被害人聯絡，而對詐欺集團已遂行之詐騙
    行為無礙聯繫。是被告僅圖取辦門號贈送手機之利益，其能
    否預見遺失上開門號SIM卡後，因其他原因流入詐欺集團成
    員之手，遭作為詐騙共犯聯絡之工具，而有幫助詐欺取財之
    認識，非無疑問。又觀諸全卷，並無其他使用上開門號作為
    聯絡工具來詐騙被害人之情形，則被告主觀上得否預見遺失
    上開門號後，詐欺集團成員會取走上開門號並使用該門號號
    進行本案詐欺取財犯行，亦非無疑，基於罪疑唯輕原則，本
    院無從推定被告客觀上有交付上開門號SIM卡予他人之行為
    ，亦無從逕認被告具有幫助他人詐欺取財之不確定故意，要
    不能遽以公訴意旨所指罪責相繩。
六、綜上所述，本案公訴人之舉證，仍有合理之懷疑存在，尚未
    達於通常一般之人均不致有所懷疑，而得確信其為真實之程
    度，本院無從形成被告有罪之確信。此外，復查無其他積極
    證據足證被告涉有公訴意旨所指之上開犯行，自難遽以幫助
    詐欺罪嫌相繩。本件不能證明被告犯罪，依首開說明，自應
    為諭知無罪之判決，以昭審慎。
據上論斷，應依刑事訴訟法第301條第1項，判決如主文。
本案經檢察官劉倍提起公訴，檢察官林鈺瀅到庭執行職務。
中　　華　　民　　國　　111 　年　　6 　　月　　30　　日
　　　　　　　　　刑事第十四庭  審判長法　官　江德民
　　　　　　　　　                    法  官  劉得為
　　　　　　　　　                    法  官  程欣儀
以上正本證明與原本無異。
如不服本判決應於收受判決後20日內向本院提出上訴書狀，並應
敘述具體理由。其未敘述上訴理由者，應於上訴期間屆滿後20日
內向本院補提理由書(均須按他造當事人之人數附繕本)「切勿逕
送上級法院」。 
　　　　　　　　　　　　　　        　書記官　蔡宛軒
中　　華　　民　　國　　111 　年　　6 　　月　　30　　日

附表：
       時    間         （民國）        方  法 交付財物之時間（民國）、地點及所交付之財物          參與人員及分工 107年3月24日上午10時起至同年月29日10時許 該詐欺集團之不詳成員致電孫美，佯稱係檢調機關之人員，向孫美訛稱因涉及刑事案件，須將名下金融機構之存款交予詐欺集團成員監管，否則將遭羈押云云，孫美不疑有他，而陷於錯誤。 1、孫美分別於同年月24日、26日、28日依指示交付新臺幣（下同）20萬元、40萬元、40萬元與詐欺集團所指派之不詳成員。 2、該詐欺集團成員復於同年月29日10時許，再度佯裝檢調機關之人員致電孫美，要求孫美至金融機構提款20萬元，並指示於同年月30日10時許，至桃園市蘆竹區南山路1 段與仁愛路交岔路口之天橋上交付，為警於同年月30日10時45分許當場逮捕廖子椉因而未遂。 1、徐昌昱於107年2月18日加入「李紹鵬」所屬詐欺集團，擔任把風、監視車手取款等工作；該詐欺集團於107年3月25日前之不詳時間，在不詳地點，以不詳代價取得徐鑫義所申辦行動電話0000000000號門號，將該門號SIM卡安裝在工作機（廠牌：MOBIA、顏色：黑、IMEI：000000000000000），供徐昌昱所屬詐欺集團成員聯繫廖子椉之用，徐昌昱於107年3月30日上午在桃園市○○區○○路0段000號馬卡龍精品汽車旅館603號房交付上開門號及工作機給廖子椉，要求廖子椉依該手機來電指示取款、回報現場狀況，並將所收取之詐欺款項依詐欺集團成員之指示，上繳詐欺集團所指之成員，徐昌昱並允諾支付提領金額的3%作為報酬。 2、孫美分別於同年月24日、26日、28日依指示交付20萬元、40萬元、40萬元與詐欺集團所指派之不詳成員後，成員並交付偽造公文書與孫美。該詐欺集團成員復於同年月29日10時許，再度佯裝檢調機關之人員致電予孫美，要求孫美提款20萬元，並指示於同年月30日10時許，至桃園市蘆竹區南山路1 段與仁愛路交岔路口之天橋上交付。然孫美於報案後，配合員警指示，依約至上址佯裝交付20萬元。詐欺集團某不詳成員撥打工作機指示廖子椉，先於同年月30日上午某時，前往某便利商店，收受傳真之假公文書，復於同年月30日上午某時，搭乘計程車抵達桃園市蘆竹區南山路1段與仁愛路交岔路口之天橋，察看現場情況並等待孫美到場支付款項，嗣於同年月30日10時45分許，廖子椉在該址為警當場逮捕，因而未遂，期間徐昌昱均係以微信暱稱「馬永貞」撥打電話聯繫廖子椉。